【裁判字號】    89,上訴,439
【裁判日期】    890321
【裁判案由】    搶奪等
【裁判全文】
臺灣高等法院刑事判決                  八十九年度上訴字第四三九號
    上  訴  人
    即  被  告  乙○○
右上訴人，因搶奪等案件，不服臺灣桃園地方法院八十八年度訴字第一０二三號，中
華民國八十八年十一月二十五日第一審判決（起訴案號：臺灣桃園地方法院檢察署八
十八年度偵字第二二四二號）提起上訴，本院判決如左：
    主      文
上訴駁回。
    事      實
一、乙○○意圖為自己不法之所有，於民國八十八年一月二十三日凌晨一時許，在桃
    園縣平鎮市○○路二十八號前，見甲○○因略帶酒意而在所駕車牌ＬＫ－四九五
    五號自用小客車內休息，竟趁甲○○不備之際將甲○○強拉下車，將該自用小客
    車開走，而搶奪甲○○所有之上開自用小客車一輛 (價值約新台幣三十萬元) 。
    嗣於同年月三十日二十時三十分許，在桃園縣龍潭鄉○○村○○路五九四巷十一
    號前之空地，乙○○駕駛該贓車離去時，埋伏警員車龍建、張堯宗趨前逮捕，乙
    ○○竟駕車加速衝向依法執行公務之張堯宗警員後逃逸，因張堯宗閃避得宜始幸
    免於難，嗣為警於同日二十三時三十分許，在桃園縣龍潭鄉烏林村二鄰烏林八號
    逮捕。
二、案經桃園縣警察局平鎮分局報請臺灣桃園地方法院檢察署檢察官偵查起訴。
    理      由
一、訊據被告乙○○矢口否認有何搶奪、妨害公務等犯行，於警訊及偵查中辯稱：係
    趁被害人甲○○下車小便時將該車偷走，並無將被害人強拉下車之搶車行為；且
    僅駕車逃逸並無開車衝撞張堯宗警員云云。於法院審理時則辯稱：並未搶被害人
    甲○○之汽車，係友人萬建勝、張勝強所為，要伊將罪擔下來，完全否認犯罪行
    為云云。
二、然查：
  (一)搶奪車輛部分：
  1.右揭搶奪車輛之犯罪事實，迭據被害人甲○○於偵審中指證綦詳，明確證稱其酒
    後在車上休息，被告將其強拉下車，將車搶走等情（見偵查卷第人二十五、二十
    六、四十四頁，原審卷第二十頁背面，本院八十九年三月六日訊問筆錄）。並有
    贓物領據保管條、車輛竊盜、車牌失竊資料個別查詢報表－查詢車輛認可資料在
    卷可稽。
  2.被告乙○○於偵審中也坦承確有駕駛該贓車之行為。證人桃園縣警察局平鎮分局
    龍潭分駐所警員張堯宗、車龍建也結證發現ＬＫ－四九五五號車為贓車，乃埋伏
    守候，見被告乙○○上車將車開走（見原審卷第三十五頁）。另現場之證人即被
    告之友人萬建勝也稱由被告乙○○駕駛該贓車，見警察攔停衝撞逃逸，乙○○告
    知為失竊車輛等語（見偵查卷第十五頁）。而被告於警訊及偵查中雖避重就輕否
    認搶奪而坦承偷車，對其由被害人甲○○手中非法取得車輛並不否認（見偵查卷
    第七、八、四十八頁），另證人萬建勝、張勝強均否認有竊取車輛，且檢察官就
    萬建勝、張勝強等二人亦均已為不起訴處分在案，有不起訴處分書附卷可按。
  3.被告另辯稱警訊筆錄為警刑求所致云云。惟經傳訊上開訊問及製作被告筆錄之警
    員張堯宗、車龍建均證稱被告乙○○於警訊中之筆錄係採一問一答方式及依被告
    之自由意志陳述制作，並無刑求之情事，（見原審卷第三十五、三十六頁）。且
    被告於警訊並未供承搶奪，如警刑求，何以其未坦承犯行？又被告於檢察官訊問
    仍坦承車輛為其竊取，並未否認由其非法取得，其刑求之抗辯，顯為不實之詞。
  4.綜上所述，被告偵查中所辯竊取車輛，為避重就輕之詞，其審理中全部否認犯罪
    ，為翻異卸責之詞，均無足採，此部分罪證明確，犯行洵堪認定。
  (二)妨害公務部分：此部分犯罪事實，業經證人即警員張堯宗、車龍建於偵查及原審
    審理時到庭結證屬實，且有報告一件在卷可稽。另坐於被告車上被告友人萬建勝
    也對被告遭警攔阻開車前後衝撞之犯行於警訊證述屬實。是被告所辯，為空言推
    諉之詞，不足採信。其對依法執行逮捕職務之公務員警察施強暴之犯行，亦足以
    認定。
三、核被告乙○○所為，係犯刑法第三百二十五條第一項之搶奪罪、第一百三十五條
    第一項之妨害公務罪。所犯上開二罪，犯意各別，罪名互異，應予分論併罰。
四、原審基此認定，援引上開法條及刑法第五十一條第五款、罰金罰鍰提高標準條例
    第一條前段等規定，審酌被告犯罪之動機、目的、手段，犯罪時所受之刺激及其
    品性、生活狀況、智識程度、搶奪財物之價值、犯罪所生之損害，及犯罪後態度
    等一切情狀，對搶奪部分，量處有期徒刑一年四月，妨害公務部分，判處有期徒
    刑四月，並定其應執行刑為有期徒刑一年六月。經核其認事用法，均無不合。被
    告上訴意旨，仍執前詞，否認犯罪，核無理由，應予駁回。
五、據上論斷，應依刑事訴訟法第三百六十八條，判決如主文。
本案經檢察官陳時提到庭執行職務。
中     華     民     國    八十九   年      三        月     二十一     日
                臺灣高等法院刑事第五庭
                                審判長法  官  曾  德  水
                                      法  官  楊  貴  雄
                                      法  官  趙  功  恆
右正本證明與原本無異。
搶奪部分如不服本判決應於收受送達後十日內向本院提出上訴書狀，其未敘述上訴之
理由者並得於提起上訴後十日內向本院補提理由書（均須按他造當事人之人數附繕本
）。
妨害公務部分不得上訴。
                                      書記官  常  淑  慧
中     華     民     國    八十九   年      三        月     二十四     日
附錄：本案論罪科刑法條全文
刑法第三百二十五條第一項：
意圖為自己或第三人不法之所有，而搶奪他人之動產者，處六月以上五年以下有期徒
刑。
刑法第一百三十五條第一項：
對於公務員依法執行職務時，施強暴脅迫者，處三年以下有期徒刑、拘役或三百元以
下罰金。


司法院資訊處製作；財團法人民間司法改革基金會備份。
